【裁判字號】    97,上易,2143
【裁判日期】    980505
【裁判案由】    竊盜
【裁判全文】
臺灣高等法院臺中分院刑事判決        97年度上易字第2143號
上  訴  人
即  被  告  丙○○
            乙○○
                    現於臺灣彰化監獄執行
                    目前寄押臺灣台中監獄
上一人之
選任辯護人  黃俊達律師
            劉錦勳律師
            賴鴻鳴律師
上列上訴人因竊盜案件，不服臺灣彰化地方法院97年度易字第17
37號，中華民國97年11月7日第一審判決（起訴案號：臺灣彰化
地方法院檢察署97年度偵字第6358號），提起上訴，本院判決如
下：
    主  文
上訴駁回。
    事實及理由
一、本案經本院審理結果，認第一審判決認事用法及量刑均無不
    當，應予維持，除事實欄二第4行末段「之犯意聯絡，於97
    年」，增列為「之犯意聯絡，計畫由乙○○準備往返所需車
    輛，綽號「阿肥」負責駕車，並由丙○○負責下手，而乙○○及阿肥則負責接應等分工事宜。嗣後即依照計畫進行，共
    同基於意圖為自己不法所有之概括犯意聯絡及行為分擔，於
    97年」，及事實欄二第7行末段「並由丙○○以其所有之黑
    色側背包攜帶其所有」，更正為「並由丙○○以乙○○所有
    之黑色側背包攜帶乙○○所有」，及事實欄二第14行末段「
    下車行竊，先踰越該社區」，增列為「下車行竊，阿肥及乙○○為避免夜間將車輛停放在已過營業時間之往高爾夫球場
    之道路旁，將引起與高爾夫球場相鄰之海頓社區住戶質疑，
    遂先行將車輛往海頓社區大門駛去，並將車輛停放在海頓社
    區監視器與海頓大門中間之路旁把風，以檢視過往進出海頓
    社區之車輛有無異樣，並隨時等候丙○○之通知。丙○○下
    車後，先踰越該社區」，及事實欄二倒數第6行「扣得丙○○所有」，更正為「扣得乙○○所有」，理由欄三倒數第6
    行「均為被告丙○○所有，...，業據同案被告乙○○於警
    詢時供明在卷」，更正為「均為被告乙○○所有，...，業
    據同案被告乙○○於原審審理時時供明在卷」外，餘均引用
    第一審判決書記載之事實、證據及理由（如附件）。
二、上訴人即被告（下稱被告）丙○○雖仍矢口否認上開竊盜犯
    行，並以證人丁○○及戊○○之證詞，為其憑據。惟查：
(一)本件被告丙○○對於案發當天在失竊現場附近基地台，其所
    使用之門號0000-000-000行動電話，與綽號「阿肥」者所使
    用之0000-000-000號行動電話彼此有通聯往來乙節，雖仍以
    其所使用之電話在97年6月20日當天中午即交付林信裕使用
    ，並以上開通聯紀錄內容，並非伊所撥打等語置辯，惟此部
    分業經原審判決詳述被告丙○○所述不可採信之原由，被告
    丙○○對於所辯稱已出借他人之0000-000-000行動電話，於
    97年6月21日14時47分30秒至14時48分12秒、14時56分56 秒
    至14時57分8秒，及16時4分30秒至16時5分53秒間，與其與
    同居人丁○○同居處所之00-00000000號市內電話之通話紀
    錄，雖仍辯稱應係手機借用人林信裕無意間誤觸撥號鍵云云
    ，然諸觀上開通聯紀錄顯示，上開通話除均有撥通外，且通
    話紀錄分別為42秒、12秒或1分23秒不等，明顯非誤按所造
    成，被告丙○○所辯顯與事證不符。再佐以被告丙○○所
    使用之0000-000-000手機，於97年6月20日11時27分、12時
    12 分均曾與「阿肥」所使用之0000-000-000電話聯絡，復
    於是日14時10分接獲「阿肥」以0000-000-000電話與其聯絡
    等情(見偵卷P72、74)，茍被告丙○○確實於97年6月20日中
    午即將手機出借予林信裕，何以綽號「阿肥」者欲與所謂林
    信裕之人下手行竊時，竟知撥打丙○○之手機與該所謂林信
    裕之人聯繫？次依同案被告乙○○所述，警方於97年6 月
    24日上門察看，伊即與阿肥聯絡，阿肥等即上門將車上等指
    紋除去，伊於6月25日下午3時許遭警方逮捕等情，復與被告
    丙○○所使用之0000-000-000號手機於97年6月24日11時14
    分、13時及15時39分許，即接獲綽號「阿肥」者0000-000-0
    00行動電話之來電，並於是日14時11分、15時25 分主動與
    「阿肥」聯繫，又於6月25日12時52分、20時8分，被告丙○○再度與「阿肥」聯絡 (見外放通聯紀錄P104反面-P105)，
    末於6月26日14時52分，「阿肥」與被告丙○○聯繫時，依
    當時之基地資料顯示，被告於6月26日中午12時50 分許即出
    現在台南，至是日晚上22時26分仍在台南（見外放通聯紀錄
    P105反面-P106)，及被告丙○○於6月23日即與乙○○有聯
    繫 (見外放通聯紀錄P104)，又被告丙○○之手機基地台顯
    示於6月27日均在嘉義、台中 (見外放通聯紀錄P106反面-10
    9)，於6月28日至22時22分仍在桃園、6月29日13時49分仍在
    台中，至6月29日19時42分始在台北出現等情 (見外放通聯
    紀錄P109正、反面)，可知被告丙○○除自97年6月23日起即
    與乙○○及「阿肥」有密切聯絡外，且在乙○○於6月25日
    遭查獲後，自6月26日中午起即在台南現身，已足證明被告
    丙○○與乙○○及「阿肥」三人間於本件案發後警方以車追
    人方式，查訪同案被告乙○○後，即有密切往來外，被告丙○○於97年6月27日及28日二天週末假期均不在台北縣市，
    若非被告丙○○即為本件竊盜共犯之一，有必要前往了解及
    處理善後事宜，豈有放棄被告丙○○於原審及本院審理時一
    再提及極為珍惜之其與妻女週末相處機會之理。
(二)至於證人戊○○於本院審理時證稱：「（丙○○問：去年警
    察去家裡找我的時候，你那時否剛辭去工作，而你每天如果
    有出去的時候，是否都在晚上5、6點之後？）是。」、「（
    丙○○問：家裡的電話，除了我晚上打回去給我女兒外，是
    否曾在早上或下午2點至4點左右打回家？）應該沒有。」、
    「（丙○○問：有無別人打過那支電話找我？）有。」等語
    ，亦僅係針對證人戊○○本人曾親自接獲電話之情形而為證
    述，對於非其本人所接通之電話內容，自無任何證明力，自
    難以證人戊○○之證詞，據以作為上開通話紀錄非被告丙○○撥打與丁○○同居處所之家用電話與戊○○以外之人通話
    之有利被告丙○○之認定。另外證人丁○○於原審及本院審
    理時，對於被告丙○○詰問97年6月21日下午6時至10時許，
    被告丙○○之行時，雖均證稱：伊與丙○○及其女兒於下
    午4時許前往中正北路85 度C喝咖啡，之後即前到夜市用餐
    、打彈珠等語，並證稱：因為天剛好是假日，所以才確定，
    因為假日被告丙○○被告都要陪伊母女等語，然依證人丁○○所述，顯係依假日之作息而為證述，並非依97年6月21日
    當天記憶所及之事實而為證述，且與被告丙○○手機之通聯
    紀錄明顯不符，自難以證人丁○○按推論而為之證述，據以
    為有利被告丙○○之認定。
(三)此外，被告丙○○雖一再以其手臂曾受有傷害，既無法高舉
    逾頭部之高度，自無可能前往案發地點踰越圍牆、鐵絲網之
    方式下手行竊等語置辯，然此部分亦經原審判決詳述不可採
    信之處，再佐以案發現場之圍牆係下方為磚砌低矮牆墩，上
    方則架上黑色鑄鐵欄杆，而鐵絲網圍牆亦僅在磚砌低矮牆墩
    及鐵欄杆上方架上鐵絲網，然上開二道圍牆之總高度，均未
    逾一般成年人之身高，有卷附現場照片可考（見偵卷P171)
    ，可知，踰越上開二道低矮圍牆，並不以雙手舉起之高度需
    逾越肩、頭部者為限，被告丙○○此部分辯詞亦足採為有利
    之認定。
(四)綜上，被告丙○○所辯乃卸責之詞，均無足採。
三、被告乙○○雖以當天下手者非被告丙○○，而係林信裕，且
    案發當天伊僅提供車輛，並與「阿肥」共同將下手者載往現
    場外圍道路即下山等候通知，應僅係幫助犯，且本案實際下
    手入內行竊僅一人，應與結夥三人之要件不符等語置辯。惟
    查：
(一)被告乙○○於偵審時雖均翻異前供，辯稱本案實際下手行竊
    者為林信裕，然依被告乙○○於本院審理時對於案發當天共
    有三人搭載其使用之3022-TL自小客車前往案發地點等情，
    已供承不諱，並有海頓社區監視錄影畫面翻拍照片在卷可稽
    ，再佐以被告乙○○於原審審理時業已供稱並不認識「林信
    裕」（見原審卷P69），苟同案被告丙○○所述其所使用之
    0000-000-000手機自6月20日中午起即交付「林信裕」使用
    ，至6月23日中午才返還等情屬實，被告乙○○豈有於6月22
    日1時15分及1時47分陸續以其0000-000-000手機撥打已非被
    告丙○○持有，而改由不熟識之「林信裕」使用之行動電話
    ，或由該不熟識之「林信裕」竟於6月22日14時49分撥打被
    告乙○○手機之理（見外放通聯紀錄p103正、反面），可見
    ，上開期間持0000-000-000行動電話與被告乙○○聯繫者，
    即為同案被告丙○○，並非被告乙○○於偵審時改稱之「林
    信裕」灼然甚明。被告乙○○雖均以伊與同案被告丙○○因
    昔日在泰源技能訓練所時有嫌隙，方誣指丙○○為下手實施
    竊盜之人，此部分亦經原審判決述明所述與常理不符外，且
    觀諸被告乙○○在臺灣臺東監獄泰源分監收容資料卡顯示，
    被告乙○○自90年12月16日入該分監執行後，僅於95年6月
    30日曾有違規考核紀錄，惟未見該違規原因係同案被告丙○○所舉發，且被告乙○○與丙○○間，僅係作業助理員及作
    業員關係，並非組長與作業員之工作關係，有臺灣泰源技能
    訓練所98年4月14日泰訓所總字第0980001722號函在卷可按
    (見本院卷p58-63)，實難據以認定被告乙○○與同案被告丙○○間有何深仇大恨，足以使被告乙○○不惜使自己深陷加
    重竊盜罪嫌之方式，以羅織同案被告丙○○入罪之情事，被
    告乙○○上開翻異前供，顯係事後迴護同案被告丙○○之詞
    ，此部分辯解自無足採信。
(二)被告乙○○雖另辯稱伊僅係幫助他人行竊云云，然查：
  (1)依被告乙○○於原審審理時業已供稱扣案之黑色側背包，內
    有螺絲起子、老虎鉗等工具均係伊所有（見原審卷p86），
    且依案發後，上開工具乃置放在被告乙○○使用之3022-TL
    自小客車後車廂內，亦有彰化縣警察局彰化分局扣押物品目
    錄表及現場照片在卷可稽（見偵卷P59、P66)，再佐以被告
    乙○○於本院準備程序時亦供稱：刑事組到住家查訪後，隨
    即與阿肥等人聯繫，阿肥即到家將車子及工具進行擦拭等情
    （見本院一P122反面)，茍上開工具係被告乙○○以外之人
    所有，則案發當天行竊得手離開現場後，衡諸常情，無論於
    行竊得手離去之際，或得知警方上門而親往被告乙○○住處
    善後時，「阿肥」或同案被告丙○○大可帶走上開扣案工具
    ，豈有仍置放被告乙○○車內，而遭警方查獲之理，足證扣
    案之工具應為被告乙○○所有，至於被告於本院審理時改稱
    係他人所有，乃飾卸之詞，自無足採，合先敘明。
  (2)另觀諸案發現場之地點環境，海頓社區與高爾夫球場係使用
    同一聯外道路，該聯外道路行經海頓社區腹地範圍前，即裝
    有社區監視錄影機，而聯外道路通過海頓社區腹地範圍後，
    即接往高爾夫球場，有該社區周圍簡圖在卷可參（見偵卷P5
    3)，及本件被告乙○○等人於案發當天駕駛3022-TL自小客
    車於6月21日晚上7點12分行經海頓社區裝置在該社區與高爾
    夫球場共同聯絡道路旁之監視錄機前方道路，至是日晚上9
    時11分許方駛離該社區，亦為被告乙○○所是認，並有錄影
    機翻拍照片在卷可參（見偵卷P52），再佐以被告乙○○與
    阿肥及同案被告丙○○於6月21日19時起至21時10分許之通
    聯紀錄基地台行程相關位置 (見偵卷P207)，可知，被告乙○○與阿肥二人，駕駛自小客車，進入海頓社區○○○○道
    路後，通過社區大門，續往高爾夫球場方向行駛至該社區○○道路旁，被告乙○○將伊所有黑色側背包，內置放足以供
    兇器使用之螺絲起子、老虎鉗、園蓋鉗子、工具鉗子等工具
    交付同案被告丙○○，並由丙○○負責入內行竊，且依被告
    乙○○及阿肥二人，於丙○○下車後，僅將車輛往回駛離該
    址，先通過海頓社區大門，並停放在未達該社區○○○道路
    上所裝設之監視錄影機前方路旁，觀諸卷附簡圖，該處仍在
    海頓社區腹地範圍前方道路旁，並非遠離該社區，再參酌案
    發時間係晚上7時許，聯外道路所通往之高爾夫球場業已結
    束是日營業時間，可見，本件被告乙○○及阿肥僅係基於如
    將車輛長時間停放在丙○○下車處，勢必引人注目，乃將車
    輛移往社區前方，一來有利觀看社區有無異常車輛進出，二
    來便於接獲被告丙○○之通知時，可快速將被告丙○○及到
    手贓物載離現場；末參酌被告乙○○於本院準備程序時亦曾
    供稱案發當天曾先前往現場附近，並讓「林信裕」（應係丙○○，已詳述如前）在高爾夫球場附近下車等情（見本院卷
    P159)，及扣案之工具內有老虎鉗、園藝鉗子等以利剪斷海
    頓社區裝設在圍牆上方鐵絲網之防盜設施等，益證，被告乙○○等人確實事前曾前往現場勘察環境，至明。準此，本件
    被告乙○○於案發前即已到場勘景，被告乙○○並因此先行
    備妥所需工具，且於案發天與阿肥共同駕車搭載丙○○前往
    海頓社區時，復已明瞭目的為何，而丙○○行竊當時，停放
    車輛之地點，亦非遠離海頓社區，且該位置同時具有把風之
    功能，再再顯示被告乙○○與「阿肥」二人，非單純基於幫
    助丙○○下手行竊之犯意，灼然甚明。被告乙○○之辯護人
    以被告乙○○僅係幫助犯，顯無足採。
  (3)按刑法所謂結夥犯，係指實施竊盜之共犯確有三人以上，始
    能成立，亦即應以在場共同實施或在場參與分擔實施犯罪之
    人為限，始能算入結夥犯之人數，不包括同謀共同正犯在內
    （參見最高法院46年台上字第531號、76年台上字第7210號
    判例）。又刑法上所謂結夥三人以上係指有共同犯罪之故意
    ，結為一夥而言，把風行為，在排除犯罪障礙，助成犯罪之
    實現，在合同意思範圍內分擔犯罪行為之一部，故亦係共同
    正犯而應計入結夥之內（最高法院83年度台上字第2987號、
    72年度台上字第3201號判決意旨參照）。本件被告乙○○及
    阿肥既與同案被告丙○○已謀議竊盜之分工內容，除已先由
    被告乙○○事先與被告丙○○到場勘察外，被告乙○○並提
    供車輛及工具，阿肥開車，被告丙○○則負責下手入內行竊
    後，再由阿肥與乙○○將丙○○載往下內行竊地點後，阿肥
    及乙○○即將車輛移往社區前方停靠把風，復於接獲丙○○
    已得手之通知後，則合力駕車將同案被告丙○○及到手贓物
    載離現場，被告乙○○並分得現金1萬7千元，足證，被告乙○○與阿肥二人，對於同案被告丙○○之竊盜犯行，亦有犯
    意聯絡及行為分擔，仍為共同正犯，且所負責部分已屬把風
    工作，非單純事前同謀，推由其中部分之人實施，而未參與
    實施之共謀共同正犯，揆諸上開判決意旨，亦應計入結夥之
    內，從而，被告乙○○與同案被告丙○○所為，亦構成刑法
    結夥三人之加重竊盜要件，被告乙○○之辯護人上開辯詞，
    顯有誤認。
(三)又按數行為於同時同地或密切接近之時地實施，「侵害同一
    之法益」，各行為之獨立性極為薄弱，依一般社會健全觀念
    ，在時間差距上，難以強行分開，在刑法評價上，以視為數
    個舉動之接續施行，合為包括之一行為予以評價，較為合理
    ，則屬接續犯，而為包括之一罪（最高法院86年台上字第32
    95號判例意旨參照），然所謂「接續侵害同一法益」，倘係
    侵害財產法益，雖不以侵害同一所有權人為必要，然必所有
    權人不同，惟侵害同一占有權或監督權時，認僅侵害一法益
    而成立一罪（最高法院29年上字第1403號、62年臺上字第
    407號判例意旨參照）。本件遭竊之被害人共有4人，且彼此
    間並無任何監督權關係，被告丙○○係分別侵入不同住宅而
    下手行竊，所為自無接續犯之適用，被告乙○○之辯護人以
    被告乙○○等人應僅成立一竊盜罪，亦無足採。
四、綜上所述，本件被告丙○○及乙○○上開辯解，均為卸責之
    詞，且在本院亦未提出其他有利之證據及辯解，其上訴均無
    理由，原審判決審酌被告二人均素行不佳，經多次處刑及執
    行，且目前均在假釋期間，竟仍不知悔改，而再度侵入住宅
    行竊，犯下本件共4起竊盜犯行，惡性實屬重大；且被告2人
    正值壯年，卻不思勞動生產，冀圖不勞而獲，而屢屢再犯，
    甚至潛入民宅行竊，對人民居家財產及人身安全均構成莫大
    之威脅，犯罪之情節及所生之危害非輕，犯後猶飾詞狡辯等
    一切情狀，量處如原審判決主文所示之刑，並均定應執行刑
    為有期徒刑2年10月；再以被告二人前已因竊盜案件，經法
    院判處徒刑在案，於假釋期間又再度犯本案顯見其二人並無
    悔過改善之意，確有犯罪習慣無訛，認若未令入勞動處所強
    制工作，習得勤勞刻苦之精神及謀生之技藝與能力，而驟然
    返回社會，必因無正當職業，致生不能適應而有再犯之可能
    ，為促渠等能於將來刑滿重返社會時，不再重蹈覆轍，且以
    被告2人定其應執行刑均已達1年以上，而依竊盜犯贓物犯保
    安處分條例第3條第1項之規定，宣告被告2人應於各竊盜罪
    所處之刑執行前，令入勞動場所施以強制工作3年。又宣告
    多數強制工作，期間相同者執行其一，保安處分執行法第4
    條之1第1項第4款、第1款亦定有明文。以期被告能於此期間
    ，培養就業能力，養成勞動習慣，以資矯治等情，復敘明同
    一被告有宣告多數強制工作之情形時，應由執行檢察官依上
    開保安處分執行法規定擇一執行，並無於判決內定應執行之
    保安處分之必要。其認事用法核無違誤，量刑亦屬允當，被
    告2人猶執前詞提起上訴，其上訴均無理由，均應予駁回。
據上論斷，應依刑事訴訟法第373條、第368條，判決如主文。
本案經檢察官甲○○到庭執行職務。
中    華    民    國    98    年    5    月    5    日
            刑事第六庭  審判長法  官  李  文  雄
                              法  官  邱  顯  祥
                              法  官  林  靜  芬
以上正本證明與原本無異。
不得上訴。
                              書記官  高  勳  楠
中    華    民    國    98    年    5    月    5    日


司法院資訊處製作；財團法人民間司法改革基金會備份。
